【裁判字號】    98,交抗,1184
【裁判日期】    980501
【裁判案由】    違反道路交通管理處罰條例
【裁判全文】
臺灣高等法院交通事件裁定            98年度交抗字第1184號
抗  告  人
即受處分人  甲○○
上列抗告人因違反道路交通管理處罰條例案件，不服臺灣臺北地
方法院98年度交聲字第169號，中華民國98年3月31日裁定（原處
分案號：北監蘆字第裁46-C00000000號），提起抗告，本院裁定
如下：
    主  文
抗告駁回。
    理    由
一、原裁定意旨略以：本件異議人即受處分人甲○○於民國97年
    11月6日18時30分許，騎乘車牌號碼LZ8-637號重型機車，沿
    臺北縣三重市○○○路自北往南方向行駛至疏洪東路與中山
    路設有燈光號誌管制之交岔路口，明知其行進方向之燈光號
    誌係禁止通行之紅燈號誌，竟闖紅燈進入交岔路口並左轉至
    中山路，適為在該路口值勤之臺北縣政府警察局交通警察隊
    三重分隊員警張文魁發現並予以攔停，以受處分人有違反道
    路交通管理處罰條例第53條第 1項之違規行為掣單舉發。嗣
    受處分人於應到案日期前向原處分機關提出申訴，經原處分
    機關函請舉發單位即三重分局調查結果，仍認受處分人有前
    述違規行為，原處分機關乃依上揭道路交通管理處罰條例第
    53 條第1項、第63條第1項第3款（漏引第1項第3款）之規定
    ，於 97年12月18日裁處受處分人罰鍰新臺幣（下同）1,800
    元，並計違規點數 3點。原處分核無違誤，受處分人之異議
    為無理由，應予駁回等語。
二、抗告意旨略以：抗告人並無違規，無證據足以認定抗告人有
    闖紅燈，警察為專業執法單位、人民保母，取締違規應讓人
    民信服，原審法院不求證據認定事實，實枉設「異議」之救
    濟，懇請鈞院廢棄原裁定云云。
三、本院經查：
  (一)按駕駛人駕駛汽車，應遵守道路交通標誌、標線、號誌之指
    示，道路交通安全規則第90條前段定有明文。又道路交通標
    誌標線號誌設置規則第206條第5款第 1目規定「圓形紅燈」
    之行車管制號誌係表示禁止車輛通行，並不得超越停止線或
    進入路口。如汽車駕駛人，行經有燈光號誌管制之交岔路口
    闖紅燈者，處1,800元以上5,400元以下罰鍰；又汽車駕駛人
    有第53條所規定之情形者，除依原條款處罰鍰外，並予記違
    規點數3點，道路交通管理處罰條例第53條第1項、第63條第
    1項第3款分別定有明文。
  (二)查抗告人甲○○於民國 97年11月6日18時30分許，騎乘車牌
    號碼 LZ8-637號重型機車，沿臺北縣三重市○○○路自北往
    南方向行駛至疏洪東路與中山路設有燈光號誌管制之交岔路
    口時，闖紅燈進入交岔路口並左轉至中山路等情，業據證人
    即舉發員警張文魁於原審法院訊問時證述：「（當時舉發情
    形？）庭呈現場圖，P 點就是我攔停位置，箭頭是異議人行
    徑方向，11月 6日我執勤17至19時交通整理勤務，我在三重
    市○○○路跟中山路口取締違規，大約18時30分左右我和另
    一位同事看到異議人從疏洪東路左轉往中山路方向行駛，當
    時我們在路口可以很明確看到中山路是綠燈，所以疏洪東路
    方向是紅燈，所以就攔停舉發。（當時受處分人有沒有說什
    麼？）他希望我開輕一點，我說那幾天都是交通大處罰有違
    規就要告發。（有沒有可能是受處分人所講綠燈迴轉情形？
    ）不可能，是我和另一位同事全運銘同時發現的。（你是當
    場目擊他從疏洪東路左轉？）是。（有無意見？）我跟我同
    事同時發現，我們站的地方很空曠沒有其他東西擋住，那個
    地方可以看到中山路是不是紅燈、行徑方向是不是從疏洪東
    路過來，當時我們有4名員警執勤，當時告發了3部從疏洪東
    路往中山路方向紅燈左轉。」等語（原審卷第19頁、第20頁
    ）明確，並有證人結文、臺北縣政府警察局北縣警交字第C0
    0000000 號舉發違反道路交通管理事件通知單、交通部公路
    總局臺北區監理所蘆洲監理站北監蘆字第裁46-C00000000號
    違反道路交通管理事件裁決書、臺北縣政府警察局三重分局
    97年12月11日北縣警重交申字第0970060037號函等影本各 1
    份附卷（原審卷第10至12頁、第21頁）可稽，是抗告人騎乘
    機車行經有燈光號誌管制之交岔路口闖紅燈之違規事實，洵
    堪認定。
  (三)次按聲明異議案件之處理，除準用刑事訴訟法有關規定外，
    依道路交通案件處理辦法之規定處理之；交通法庭就聲明異
    議之案件，必要時，得訊問受處分人及其他關係人，並得傳
    喚證人，命行鑑定，實施勘驗，亦為該辦法第4條第1項及第
    16條所明定。又員警舉發交通違規案件，並不以舉發照片為
    唯一證明方法（道路交通管理處罰條例第 7條、第7條之1、
    第7條之2規定參照）。是依現行法律規定，法院處理交通事
    件，固不限於科學儀器所採證據，惟仍須就事件所涉相關證
    據資料，包括供述及非供述證據，依據證據法則，憑以認定
    行為人交通違規行為之有無。此乃因交通違規事件之行為態
    樣甚多，復多有瞬間即逝的特性，實在無法於有交通違規同
    時，全部得以即時利用科學儀器，取得證據資料；即使屬於
    方便以科學儀器採證之交通違規行為，普遍採用不但所費不
    貲，也有實際困難。且員警舉發交通違規，係依道路交通管
    理處罰條例規定之職權行使，有立法機關之授權，依本條例
    之規定，關於立即性之舉發違規，多依員警之認知、判斷已
    足，並無必須另有其他積極佐證：如其他目擊證人或必須拍
    攝照片等，始構成處分要件之規定，此係因執行職務之公務
    員，通常多具有一定之考選資格與專業訓練，且其執法之對
    象係不特定之大眾，故其立場經立法機關推定，應具有客觀
    、公正與公平之特質，而無故意偏頗之虞。惟若以親眼見聞
    當事人違規行為之舉發員警為主要之證據資料，法院仍宜令
    其以證人之身分具結後為證述以為證據方法，始為妥適。
  (四)揆諸前揭說明，本件原審法院已審酌個案具體情狀，以法定
    證據法則之調查方法進行必要之調查，傳訊證人即本件舉發
    之警員張文魁於原審法院調查時具結後，就當日所見抗告人
    違規情形為證述，而證人即員警張文魁為取締交通違規之公
    務員，其為達維護交通秩序、安全之行政目的而依法執行公
    權力，與抗告人素不相識，衡情當無甘冒須負擔刑事責任之
    風險，故意誣指抗告人違規之必要，則其所證內容，當足供
    法院憑以判斷、認定違規事實之存在，法院自無從在舉發員
    警到庭所證情節核無矛盾、齟齬暨違背經驗、論理法則之情
    況下，率將舉發員警之親身見聞排除於證據之外，本院自得
    以證人可信之證詞據為認定違規事實。再者，本件闖紅燈之
    違規行為具迅速、稍縱即逝及不可回復等特性，舉發機關雖
    無法提供更多相關之書證、物證時，然舉發員警於司法審查
    之訴訟程序上立於證人之地位而證述其當時親身目擊及見聞
    之交通違規行為經過，亦屬於法定證據方法之一之人證證述
    ，於法亦不有違。況交通警察掣單舉發違反道路交通管理處
    罰條例所列之違規事實，本質上為行政處分，係公務員基於
    職務上權力，依法就特定具體事件所為具公法上效果之單方
    面行政行為，基於公務員為公法上行為具有公信力之原則，
    該行政行為當可被推定為真正，其據以依法處分之事實認定
    亦為正確無誤，法院若查無證據足資證明員警捏造事實違法
    取締之情事，則執勤警員本其維護交通秩序、安全職責所為
    之舉發事實，自應受到合法、正確之推定，其證言又查無顯
    著瑕疵或與事實不符之處，應值採信。是抗告人抗告意旨指
    摘原審法院不求證據即認定事實，警察取締違規無法讓人信
    服云云，非但空泛無據，亦與卷證內容不符，自無足採。至
    於抗告人雖仍否認有違規之事實，然其迄未提出任何證據，
    以實其說，亦未就證人即員警張文魁之舉發有誤提出相關證
    據以供調查，本院復查無其他證據足資證明證人有捏造事實
    違法取締之情事，抗告人空言否認違規，尚難遽採。
  (五)綜上，抗告人確有騎乘機車行經有燈光號誌管制之交岔路口
    闖越紅燈之違規行為，原審法院因認原處分機關就抗告人之
    上開違規行為，依據道路交通管理處罰條例第53條第1項、
    第63條第1項第3款（漏引第1項第3款）之規定，記違規點數
    3 點，核無違誤，而駁回抗告人於原審之聲明異議，經核並
    無不合，抗告人猶執陳詞空言否認有闖越紅燈之違規行為，
    提起抗告，為無理由，應予駁回。
四、據上論斷，應依道路交通案件處理辦法第26條、刑事訴訟法
    第412條，裁定如主文。
中    華    民    國    98    年    5     月    1     日
                  刑事第二庭審判長法  官  洪光燦
                                  法  官  林恆吉
                                  法  官  宋明蒼
以上正本證明與原本無異。
不得再抗告。
                                  書記官  駱麗君
中    華    民    國    98    年    5     月    1     日


司法院資訊處製作；財團法人民間司法改革基金會備份。
